【裁判字號】    94,財管,80
【裁判日期】    950306
【裁判案由】    選任遺產管理人
【裁判全文】
臺灣臺南地方法院民事裁定              94年度財管字第80號
聲  請  人  乙○○
代  理  人  丙○○
上列聲請人聲請為被繼承人甲○○○指定遺產管理人事件，本院
裁定如下：
    主      文
選任財政部國有財產局臺灣南區辦事處臺南分處為被繼承人甲○
○○之遺產管理人。
聲請程序費用由被繼承人甲○○○之遺產負擔。
    理      由
一、按繼承開始時，繼承人之有無不明，而不能依民法第1177條
    選定遺產管理人時，得由利害關係人聲請法院選任之；又按
    繼承人因故不能管理遺產，或未委任遺產管理人，被繼承人
    亦無遺囑指定者，得由利害關係人聲請法院選任遺產管理人
    ，民法第1178條第2項定有明文。揆諸前揭規定意旨，於繼
    承人皆拋棄其繼承權，無人繼承時，亦應許利害關係人聲請
    法院選任遺產管理人，俾為遺產之處置。
二、聲請意旨略以：被繼承人甲○○○已於90年2月25日死亡，
    其繼承人均於法定期間內具狀向鈞院聲請拋棄繼承，並經准
    予備查在案，聲請人為被繼承人甲○○○之債權人，爰依法
    聲請選定適當之人為被繼承人甲○○○之遺產管理人等語。
三、經查：聲請人主張之前開事實，業據提出本院90年5月7日南
    院鵬民未90繼字第286號及90年8月24日南院鵬民辛90繼字
    第608號准予備查函、他項權利證明書等件為證，並經本院
    依職權調取本院90年度繼字第286號、459號及608號拋棄繼
    承聲請事件卷宗核閱無訛，是聲請人之主張堪信為真實。又
    查被繼承人甲○○○之繼承人均已聲明拋棄繼承權，又未類
    推適用民法第1177條規定選定遺產管理人，而聲請人為被繼
    承人之債權人，故其以利害關係人聲請選任被繼承人之遺產
    管理人，核與上開規定並無不合，應予准許。
四、按公示催告期限屆滿，無繼承人承認繼承時，其遺產於清償
    債權，並交付遺贈物後，如有剩餘，歸屬國庫；又按非公用
    國有財產以財政部國有財產局為管理機關，民法第1185條、
    國有財產法第12條分別定有明文。查本件被繼承人甲○○○
    之繼承人皆已拋棄繼承權，且未類推適用民法第1177條之規
    定選定遺產管理人，足徵渠等對被繼承人甲○○○遺產之處
    置已漠不關心，而被繼承人之遺產，倘無人承認繼承時，將
    於清償債權，交付遺贈物後，歸屬國庫。為使被繼承人甲○
    ○○遺產之處置順利進行，本院認選任財政部國有財產局臺
    灣南區辦事處臺南分處為被繼承人甲○○○之遺產管理人為
    適當。
五、依非訟事件法第157條，裁定如主文。
中    華    民    國    95    年    3     月    6     日
                  家事法庭法  官  廖建彥
以上正本係照原本作成。
如對本裁定抗告須於裁定送達後10日內向本院提出抗告狀。
中    華    民    國    95    年    3     月    6     日
                          書記官  周曉萍


司法院資訊處製作；財團法人民間司法改革基金會備份。
